【裁判字號】    99,簡上,56
【裁判日期】    990825
【裁判案由】    損害賠償
【裁判全文】
臺灣彰化地方法院民事判決  99年度簡上字第56號
上  訴 人 即  甲○○
附帶被上訴人
被上訴人即    乙○○
附帶上訴人
上列當事人間請求損害賠償事件，上訴人對於中華民國99年04月
06日本院北斗簡易庭99年度斗簡字第74號第一審判決提起上訴，
被上訴人為附帶上訴，本院於民國99年08月11日言詞辯論終結，
判決如下：
    主      文
上訴駁回。
附帶上訴及其假執行之聲請均駁回。
第二審訴訟費用關於上訴部分由上訴人負擔，關於附帶上訴部分
由附帶上訴人負擔。
    事實及理由
甲、程序方面：
    按被上訴人於言詞辯論終結前，得為附帶上訴。但經第三審
    法院發回或發交後，不得為之。附帶上訴，雖在被上訴人之
    上訴期間已滿，或曾捨棄上訴權或撤回上訴後，亦得為之。
    民事訴訟法第460條第1、2項定有明文。 本件上訴人合法提
    起上訴後，被上訴人雖逾上訴期間未予上訴，但於本院言詞
    辯論終結前具狀提起附帶上訴，經核於法相符，應予准許。
乙、實體方面：
一、被上訴人起訴主張：
  (一)緣上訴人在彰化縣二林鎮○○○段 8地號土地栽種草皮，被
    上訴人亦在隔壁土地從事相同行業，於民國98年9月7日12時
    30分許，上訴人認被上訴人在該土地上使用之推草鐵板，為
    仿造其設計而來，因而心生不悅並上前質問，雙方因此發生
    爭執，詎上訴人竟基於傷害之故意，先徒手毆打原告臉部，
    並用手抓原告肩頸、胸腹等部位，再拿起工作用的鐵鏟，自
    被上訴人之身後橫架在原告胸前，致使被上訴人受有上唇破
    皮3×2公分、頸肩部抓傷及扭傷、胸腹部抓傷之傷害，上訴
    人因此為本院98年度易字第1100號及台灣高等法院台中分院
    99年度上易字第02號刑事判決，依傷害罪判處拘役50日，如
    易科罰金，以新台幣壹仟元折算壹日確定等情，爰本於侵權
    行為之法律關係求為命被告賠償新台幣（下同） 201,630元
    （含醫療費用1,630元、慰撫金200,000元）及自起訴狀繕本
    送達翌日起至清償日止，按年息百分之五計算利息之判決，
    並願供擔保請准宣告假執行。
  (二)附帶上訴之理由：
    原審判決略以：「審酌兩造之身分、地位、經濟能力、兩造
    發生衝突原因、被告行為之手段、犯後態度、原告所受傷勢
    不重及其因此所受精神上打擊之程度等一切情狀，本院認為
    原告請求被告賠償慰撫金20萬元，尚嫌過高，應以５萬元始
    為相當。」，惟查：上訴人經濟能力甚佳，其從事栽種草皮
    行業，栽植面積甚廣（約3萬坪）， 此有數十張照片為證，
    每年營業額至少一、兩千萬以上，名下至少有三輛車，又被
    上訴人確實因上訴人之行為，精神及肉體均受重大痛苦，每
    日至農地栽種草皮時，仍須戒慎恐懼提防上訴人復為不理智
    之行為，上訴人迄今未為道歉且不願妥善處理後續賠償事宜
    ，仍推諉卸責毫無悔意、態度惡劣，致使被上訴人遭受精神
    折磨。是以，衡諸兩造經濟狀況及被上訴人所受精神上之痛
    苦，被上訴人於原審請求之20萬元精神慰撫金，實屬有據。
二、上訴人則以：前開傷害案件，刑事部分已判刑確定，對原審
    被上訴人請求之醫療費用部分願意給付，惟被上訴人在兩造
    發生衝突後隔天即可工作，其請求精神賠償20萬元並不合理
    等語，資為抗辯，並於本院補充陳述：
  (一)被上訴人在兩造發生衝突後隔天即可工作，顯見受傷不重，
    且上訴人事後願與被上訴人和解，係被上訴人不願和解，故
    上訴人並無犯後態度不良之情事；上訴人有母親、妻子、兩
    幼兒需撫養，每個月２萬多之所得已不夠家用，原審判決上
    訴人應賠償被上訴人精神慰撫金５萬元部分，仍屬過高，故
    提起本件上訴。
  (二)上訴人種植草皮是兼業，被上訴人所提照片並非其栽種範圍
    ，上訴人之正職是在易虹企業有限公司擔任技工，每個月的
    薪水包括加班費約３萬元，本薪僅２萬３千元左右。
三、原審經審酌兩造所提出之攻擊防禦方法後，審酌兩造之身分
    、地位、經濟能力、兩造發生衝突原因、上訴人行為之手段
    、犯後態度、被上訴人所受傷勢不重及其因此所受精神上打
    擊之程度等一切情狀認為被上訴人請求被告賠償慰撫金20萬
    元，尚嫌過高，應以５萬元始為相當。從而，被上訴人本於
    侵權行為之法律關係，請求上訴人賠償，在51,630元及自起
    訴狀繕本送達翌日即99年03月11日起至清償日止，按年息百
    分之五計算利息之範圍，洵屬正當，應予准許。逾此範圍部
    分，為無理由，應予駁回，該部分假執行之聲請，失所附麗
    ，應併駁回之。並就被上訴人勝訴部分，宣告得假執行。
四、上訴人對於原審判決精神賠償部分聲明不服，提起上訴，並
    聲明： (一)原判決命上訴人給付超過1,630元及其利息部分均
    廢棄，就上開廢棄部分，被上訴人在第一審之訴駁回。(二)第
    一、二審訴訟費用均由被上訴人負擔。被上訴人對上訴人之
    上訴答辯聲明：(一)請求駁回上訴。(二)訴訟費用由上訴人負擔
    。
五、被上訴人就其敗訴部分亦聲明不服，提起附帶上訴，求為判
    決：(一)原判決不利於被上訴人即附帶上訴人部分廢棄。(二)上
    廢棄部分，上訴人即附帶被上訴人應再給付被上訴人即附帶
    上訴人15萬元及自起訴狀繕本送達翌日起至清償日止，按年
    息百分之五計算之利息。(三)第一、二審訴訟費用由上訴人即
    附帶被上訴人負擔。(四)附帶上訴人願供擔保，請准宣告假執
    行。上訴人就附帶上訴部分則答辯聲明：(一)駁回附帶上訴人
    之附帶上訴。(二)附帶上訴訴訟費用由被上訴人即附帶上訴人
    負擔。【兩造均祇就精神慰撫金部分之損害賠償請求分別提
    起上訴、附帶上訴， 至兩造對原審就1,630元醫療費用部分
    損害賠償之判決，均未聲明不服，該部分業已確定，不在本
    院審究之範圍。】
六、兩造不爭執事項：
    上訴人於98年8月7日12時因上述原因對被上訴人有上開傷害
    行為，致被上訴人受有上開身體、健康上之傷害。
七、兩造爭執事項：
    被上訴人主張上訴人賠償精神慰撫金５萬元過低，認為上訴
    人應再賠償15萬元，上訴人則抗辯被上訴人請求精神慰撫金
    之金額過高，原審判決上訴人應賠償被上訴人精神慰撫金５
    萬元，仍屬過高。
八、本院之判斷：
  (一)按不法侵害他人之身體、健康、名譽、自由、信用、隱私、
    貞操，或不法侵害其他人格法益而情節重大者，被害人雖非
    財產上之損害，亦得請求賠償相當之金額。民法第195條第1
    項定明文。又不法侵害他人之人格權，被害人受有非財產上
    損害，請求加害人賠償相當金額之慰撫金時，法院對於慰撫
    金之量定，應斟酌實際加害情形、所造成之影響、被害人所
    受精神上痛苦之程度、雙方之身分、地位、經濟狀況及其他
    各種情形，以核定相當之數額（最高法院47年台上字第1221
    號、 51年台上字第223號及76年台上字第1908號判例意旨參
    照）。
  (二)本件被上訴人既因上訴人上開傷害行為受有身體、健康等人
    格權侵害，就其所受非財產上損害，自得請求上訴人賠償相
    當之金額。經查：被上訴人為空中專科學校畢業，現開設綠
    青農  產行，從事栽種草皮行業，每年營業額約１、２千萬
    元，獲利約為一半，名下沒有不動產，存款約有５、６百萬
    元，有2002年份、中華、1997c.c自小客車一部； 上訴人學
    歷為國中畢業，在易虹企業有限公司擔任技工，於98年每月
    平均薪資約３萬４千元，亦兼職從事種植草皮，每月約獲利
    ２、３萬元，另有投資國泰金融控股股份有限公司股票之股
    利所得， 名下有1993年份、TOYOTA、1762c.c自用小客車、
    1996年份、BMW、1990c.c自用小客車及2005年份、日產、31
    53c.c自用小貨車等三部汽車，並無不動產， 亦無存款及貴
    重財物等情，為兩造分別陳明在卷，復有本院依職權調取之
    兩造稅務電子閘門財產所得調件明細表附卷供考。本院審酌
    兩造之身分、地位、經濟能力、兩造發生衝突原因、上訴人
    行為之手段、犯後態度、被上訴人所受傷勢不重及其因此所
    受精神上打擊之程度等一切情狀，認為被上訴人請求上訴人
    賠償精神慰撫金20萬元，尚嫌過高，應以５萬元為相當。綜
    上所述，被上訴人依侵權行為之法律關係，請求上訴人賠償
    精神慰撫金５萬元及自起訴狀繕本送達翌日即99年03月11日
    起至清償日止，按年息百分之五計算利息之法定遲延利息，
    為有理由，應予准許。逾此部分之請求，則屬無據，應予駁
    回。上開應准許部分，原審判如被上訴人之請求，並依職權
    宣告假執行，核無違誤，上訴意旨，就此部分，仍執陳詞，
    指摘原判決不當，求予廢棄，為無理由，應駁回其上訴。又
    被上訴人即附帶上訴人依侵權行為之法律關係，附帶上訴請
    求附帶被上訴人應再賠償附帶上訴人精神慰撫金15萬元本息
    部分，為無理由，應予駁回，而上訴人陳明願供擔保聲請宣
    告假執行部分，因該部分請求經敗訴駁回，其假執行之聲請
    ，已失所依附，應併予駁回。原審法院因而為上訴人敗訴之
    判決，駁回其該部分在第一審之訴及假執行之聲請，依法並
    無不合。附帶上訴意旨指摘原判決不當，求予廢棄改判，為
    無理由，應予駁回。
丙、本件事證已臻明確，兩造其餘之攻擊防禦方法及所提之證據
    ，核與判決結果不生影響，爰毋庸一一論述，併此敘明。
丁、據上論結，本件上訴、附帶上訴均無理由，依民事訴訟法第
    436條之1第3項、第449條第1項、第78條，判決如主文。
中    華    民    國    99    年    8     月    25    日
                    民事第二庭審判長法  官  邱月嬌
                                    法  官  李言孫
                                    法  官  施錫揮
以上正本證明與原本無異。
本件不得上訴。
中    華    民    國    99    年    8     月    25    日
                                    書記官  林怡吟

司法院資訊處製作；財團法人民間司法改革基金會備份。
